臺灣高雄地方法院刑事判決　　　　　　 95年度簡上字第724號
上　訴　人
即　被　告　甲○○
上列上訴人因違反電子遊戲場業管理條例等案件，不服本院高雄
簡易庭95年度簡字第2341號中華民國95年4 月20日第一審判決（
檢察官聲請簡易判決處刑案號：臺灣高雄地方法院檢察署95年度
偵字第7628號、第8593號），提起上訴及經檢察官移送併辦（95
年度偵字第18200 號），本院判決如下：
    主  文
原判決關於甲○○部分撤銷。
甲○○共同連續違反未依電子遊戲場業管理條例規定辦理營利事
業登記者，不得經營電子遊戲場業之規定，處拘役伍拾日，如易
科罰金，以銀元佰元即新臺幣玖佰元折算壹日。扣案之電子遊
戲機台「招財貓販賣機」壹台、「金蘋果」壹台、「世界足球」
貳台、「金象王2 代」貳台、「景品販賣機」貳台、「劍龍」壹
台、「中國象棋」壹台、「世界盃足珠賽」壹台、「超級招財自
動販賣機」壹台（以上均各含IC板壹塊），及電腦「賽狗」貳台
、「決戰網」貳台、「縱橫四海」壹台、「龍霸天下」壹台、「
三國賽馬」壹台（以上均各含電腦主機、螢幕、鍵盤及介面卡各
壹台），機具內代幣捌佰零玖枚及肆佰捌拾枚、兌換籌碼處之現
金新臺幣伍仟元，均沒收。
    事  實
一、甲○○明知未依電子遊戲場業管理條例規定辦理營利事業登
    記者，不得經營電子遊戲場業，且不得公然賭博，竟先後基
    於與乙○○（另經本院判處有期徒刑8 月確定）及黃坤盛（
    另經台灣高等法院高雄分院以95年度上易字第761 號判處有
    期徒刑1 年確定）共同違反電子遊戲場業管理條例及公然賭
    博之犯意聯絡，連續與乙○○及黃坤盛共同為下列違反電子
    遊戲場業管理條例及公然賭博之犯行：
  (一)甲○○於民國95年2 月初某日起，以月薪新臺幣（下同）
    18,000元受雇於乙○○擔任高雄市○○區○○路149 號「小
    精靈娃娃樂園」之店員，並自斯時起基於與乙○○共同違反
    電子遊戲場業管理條例及基於設置賭博性電子遊戲機具而與
    來店賭客對賭之公然賭博之概括犯意聯絡，由乙○○在上揭
    公眾得出入之場所內，擺設會產生聲光、影像、圖案、動作
    之賭博電子遊戲機台「招財貓販賣機」、「金蘋果」各1 台
    、「世界足球」2 台（以上均各含IC板1 塊），及電腦「賽
    狗」2 台、「決戰網」1 台、「縱橫四海」1 台（以上均各
    含電腦主機、螢幕、鍵盤及介面卡各1 台），以供不特定之
    顧客賭博財物，並由甲○○負責看管上揭電子遊戲機台、為
    顧客洗分及兌換現金之工作。賭博方式係顧客先向甲○○以
    10元兌換代幣1 枚，投幣開分，最後再以累積分數以1 比1
    之比例兌換現金。嗣於同年3 月6 日下午3 時35分許，適有
    賭客洪順來以上開電子遊戲機台賭博財物時，為警當場查獲
    ，並扣得上開電子遊戲機台及電腦機具、在兌換籌碼處之現
    金5,000 元、已交付賭客洪順來之賭資1,000 元、機具內代
    幣809 枚。
  (二)嗣乙○○於同年4 月或5 月間某日將上揭「小精靈娃娃樂園
    」頂讓予黃坤盛繼續經營，黃坤盛遂在上址店內擺設具聲光
    、影像之賭博性電子遊戲機台「金象王2 代」、「景品販賣
    機」各2 台、「劍龍」、「中國象棋」、「世界盃足珠賽」
    、「超級招財自動販賣機」各1 台（以上均各含IC板1 塊）
    ，及電腦「龍霸天下」、「三國賽馬」、「決戰網」各1 台
    （以上均各含電腦主機、螢幕、鍵盤及介面卡各1 台），供
    不特定之顧客賭博財物，並於同年5 月間某日委託甲○○為
    其面試及指導店員工作。甲○○乃自斯時起，與黃坤盛共同
    承上揭違反電子遊戲場業管理條例及公然賭博之概括犯意聯
    絡，先後於95年5 月初某日及同月17日，面試楊鈞智、賴鴻
    欽二人（均經檢察官處分不起訴）擔任店員，並指導伊二人
    為來店顧客兌換代幣等工作，又代黃坤盛轉發薪資予伊二人
    。黃坤盛遂得與甲○○、楊鈞智及賴鴻欽共同於同年5 月間
    起至同年5 月29日止，在上開場所，與不特定人賭博財物。
    賭博方式係以10元兌換代幣1 枚，投幣開分，最後再以累積
    分數以1 比1 之比例兌換現金。嗣於同年5 月29日下午1時
    30分許，在上開場所為警臨檢查獲，並扣得上開電子遊戲機
    台及電腦機具、每日盈虧日報表29紙、代幣480 枚等物。
二、本案經高雄市政府警察局小港分局移送台灣高雄地方法院檢
    察署檢察官偵查起訴及移送本院併案審理。
    理  由
一、上揭犯罪事實，業經上訴人即被告甲○○於本院審判中坦認
    不諱。且：
  (一)犯罪事實欄一之(一)部分，另有證人即賭客洪順來於警詢中及
    檢察官偵查中之證述，及扣押筆錄暨扣押物品目錄表、扣押
    物品清單、臨檢紀錄表、營利事業登記證（上載營業項目為
    「日常用品零售業」、「公益彩券經銷業」）各1 紙、查獲
    照片8 張在卷可稽。堪信被告自白確與事實相符。被告此部
    分犯行，足堪認定，應依法論科。
  (二)犯罪事實欄一之(二)部分，另有證人即店員楊鈞智、賴鴻欽、
    及賭客黃坤盛三人分別於警詢及檢察官偵查中之證述，及臨
    檢現場紀錄表1 紙、扣押物品目錄表2 紙、照片13張在卷可
    稽（上揭各證人於警詢中之證述、扣押物品目錄表、扣押物
    品清單、臨檢紀錄表業經被告於本院審判中同意作為證據使
    用，本院審酌各該證人警詢筆錄作成時之情形，認以之作為
    本案認定事實基礎核屬適當，依刑事訴訟法第159 條之5 第
    1 項之規定，自有證據能力）。堪信被告自白確與事實相符
    。被告此部分犯行，足堪認定，應依法論科
二、被告行為後，如附表所示之相關法律亦均業經變更，並俱於
    95年7 月1 日施行，玆經整體比較結果，裁判時法並未較為
    有利，從而依刑法第2 條第1 項規定，自應適用各該行為時
    法論罪科刑。
三、論罪科刑：
  (一)核被告就犯罪事實欄一之(一)及一之(二)所為，均係犯刑法第
    266 條第1 項前段之賭博罪，及違反電子遊戲場業管理條例
    第15 條 之未經辦理營利事業登記者，不得經營電子遊戲場
    業之規定，而應依同條例第22條之規定處罰。
  (二)被告與乙○○間就犯罪事實欄一之(一)之犯行，及與黃坤盛間
    就犯罪事實欄一之(二)之犯行，分別有犯意聯絡及行為分擔，
    均應論以共同正犯（修正前刑法第28條「實施」一語，依實
    務見解認係涵蓋陰謀、預備、著手、實行概念在內，即應包
    括「共謀共同正犯」，然基於近代刑法之個人責任原則及法
    治國人權保障之思想，應以不承認「陰謀共同正犯」與「預
    備共同正犯」為當，新法為杜爭議，而將「實施」一語，修
    正為「實行」；且修正後，並無礙於「共謀共同正犯之存在
    」。本件被告無論依新舊法均成立共同正犯，因其成立要件
    及刑罰效果均未變更，自無新舊法比較之問題，應逕行適用
    現行刑法第28條論處）。
  (三)被告先後多次違法經營電子遊戲場業及公然賭博之犯行，均
    時間緊接，犯罪手法相似，分別觸犯構成要件相同之罪名，
    顯分別基於概括犯意反覆為之，均應依廢止前刑法第56條連
    續犯之規定，分別論以連續違法經營電子遊戲場業罪一罪、
    及連續公然賭博罪一罪，並均加重其刑。
  (四)被告一行為同時觸犯連續違法經營電子遊戲場業罪、及連續
    公然賭博罪，係一行為觸犯數罪名，應依刑法第55條想像競
    合犯之規定，從一重之連續違法經營電子遊戲場業罪處斷。
  (五)犯罪事實欄一之(二)所列犯罪事實，雖未據起訴，惟因與經起
    訴而經本院論罪科刑之犯罪事實欄一之(一)部分有連續犯之一
    罪關係，且經檢察官促請本院併辦，本院自得併予審理。
四、被告犯罪事證既明，原審予以論罪科刑，固非無見。惟原審
    未及就被告所犯上揭犯罪事實欄一之(二)所列犯罪事實，依裁
    判上一罪規定予以論罪科刑，自有未合。被告徒以原審量刑
    過重云云提起上訴，固無理由，然原判決既有上揭違失，仍
    屬無可維持，應由本院將原判決撤銷改判。本院審酌被告明
    知未經許可不得經營電子遊戲場業，亦不能公然賭博，竟於
    上揭時地與乙○○共同擺設賭博性電子遊戲機台，甫經警查
    獲後不久竟又為黃坤盛面試指導店員工作及代轉發薪資而共
    同參與犯罪，顯見其法治觀念淡薄，而其參與之犯行，足以
    助長人民以僥倖心態獲取財物之風氣，及敗壞社會風氣，自
    屬可議，惟念及被告所為對公共安全、秩序所生之損害尚非
    鉅大，及其參與程度等一切情狀，量處如主文所示之刑，並
    依修正前刑法第41條第1 項前段規定諭知易科罰金折算標準
    。犯罪事實欄一之(一)中扣得之電子遊戲機台「招財貓販賣機
    」、「金蘋果」各1 台、「世界足球」2 台（以上均各含IC
    板1 塊），及電腦「賽狗」2 台、「決戰網」1 台、「縱橫
    四海」1 台（以上均各含電腦主機、螢幕、鍵盤及介面卡各
    1 台），均為當場賭博之器具，應依刑法第266 條第2 項規
    定予以沒收；機具內代幣共809 枚及在兌換籌碼處之現金共
    5,000 元，則分別屬在賭檯之財物及在兌換籌碼處之財物，
    亦均依刑法第266 條第2 項規定予以沒收；另現金1,000 元
    ，因已交付予賭客洪順來（未提起上訴而經原審判處罰金銀
    元500 元確定），而屬洪順來所有犯賭博罪所得之財物，與
    被告甲○○無關，亦已於洪順來所犯賭博罪一案中由原審宣
    告沒收，自毋庸於本案宣告沒收。犯罪事實欄一之(二)中扣得
    之電子遊戲機台「金象王2 代」、「景品販賣機」各2 台、
    「劍龍」、「中國象棋」、「世界盃足珠賽」、「超級招財
    自動販賣機」各1 台（以上均各含IC板1 塊），及電腦「龍
    霸天下」、「三國賽馬」、「決戰網」各1 台（以上均各含
    電腦主機、螢幕、鍵盤及介面卡各1 台）、機具內之代幣
    480 枚，亦均為當場賭博之器具及在賭檯內之財物，均依刑
    法第266 條第2 項規定予以沒收；每日盈虧日報表29紙則非
    被告甲○○所有，而係黃坤盛所有供其犯本案罪行所用之物
    ，亦已於台灣高等法院高雄分院95年度上易字第761 號被告
    黃坤盛一案中沒收，爰不於本案重覆宣告沒收。
五、又按由被告上訴或為被告之利益而上訴者，第二審法院不得
    諭知較重於原審判決之刑。但因原審判決適用法條不當而撤
    銷之者，不在此限，刑事訴訟法第370 條固定有明文。然倘
    被告犯罪事實已有擴張，就其犯罪態樣而從形式上觀察，雖
    同為廢止前刑法第56條所規定之連續犯，但在實質上已因被
    告犯罪事實之擴張而有所不同，因之第一審所量處之刑，其
    適用刑法第五十六條，既未包括第一審法院判決後連續所犯
    之罪，就其所適用刑法第五十六條之內涵而論，自不適當。
    亦即，廢止前刑法第56條之連續犯雖以一罪論，但得加重其
    刑至二分之一，其加重多寡，與連續犯行之次數多寡有關，
    故同一連續犯案件，其所認定犯行次數較少者，與所認定犯
    行次數較多者，兩者適用之連續犯刑罰法條，就形式上觀之
    ，雖無差異，但實質上其法條所含刑罰輕重之程度，顯有不
    同，故第二審法院所認定連續犯之次數，倘較第一審法院所
    認定者為多，則第一審判決適用之連續犯刑罰法條，實質上
    即難謂當，依照刑事訴訟法第370 條但書之規定，第二審自
    得諭知較重於第一審判決之刑（最高法院82年台非字第260
    號、83年台非字第85號、82年台上字第2330號判決意旨參照
    ）。本案原審雖亦適用廢止前刑法第56條連續犯規定加重被
    告刑責，然原審未及審酌被告就犯罪事實欄一之(二)部分之犯
    行，已如前述，即本院認定被告連續犯之次數，較諸原審所
    認定者為多，依前開說明，原審判決適用之連續犯刑罰法條
    ，實質上即難謂當。按諸上揭刑事訴訟法第370 條但書之規
    定，本院判處被告較諸原審為重之刑責，當為法之所許。
六、另查，被告於95年9 月間尚有違反電子遊戲場業管理條例第
    22條、第15條之犯行，而經台灣高雄地方法院檢察署檢察官
    以該署95年度偵字第26820 號處分緩起訴確定，此有卷附臺
    灣高等法院被告前案紀錄表及緩起訴處分書各1 紙可佐。被
    告於該案犯罪時間既在95年7 月1 日刑法廢止連續犯規定之
    施行後，且距本案犯罪時間已將近半年，自難認與本案有何
    連續犯或集合犯之裁判上或實質上一罪關係，又經檢察官處
    分緩起訴確定，是本院自無審究此部分犯行之餘地，附此敘
    明。
七、據上論斷，應依刑事訴訟法第455 條之1 第1 項、第3 項、
    第364 條、第369 條第1 項前段、第299 條第1 項前段，電
    子遊戲場業管理條例第15條、第22條，刑法第2 條第1 項前
    段、第11條前段、第28條、第266 條第1 項、第2 項、第55
    條，廢止前刑法第56條，修正前刑法第41條第1 項前段，罰
    金罰鍰提高標準條例第1 條前段、廢止前同條例第2 條，現
    行法規所定貨幣單位折算新臺幣條例第2 條，判決如主文。
中　　華　　民　　國　　96　　年　　2 　　月　　27　　日
              刑事第十四庭審判長法　官  蔡廣昇
                                法  官  謝雨真
                                法  官  紀凱峰
以上正本證明與原本無異。
本判決不得上訴。
中　　華　　民　　國　　96　　年　　3 　　月　　5 　　日
　　　　　　　　　　　　　　　　書記官  黃進遠
附表：刑法修正施行後新舊法之比較適用
┌──┬──┬─────────────────┬──┬─────────────────────────┐
│編號│條號│新法                              │比較│理由                                              │
│    │    ├─────────────────┤    │                                                  │
│    │    │舊法                              │結果│                                                  │
├──┼──┼─────────────────┼──┼─────────────────────────┤
│1   │33  │新條文主刑之種類如下：            │    │舊法第三十三條第五款規定，罰金：一元以上，修正後則│
│    │    │一、死刑                          │    │提高為，罰金：新臺幣一千元以上，以百元計算之。    │
│    │    │二、無期徒刑                      │    │罰金之定義既已修正，法定刑為罰金者，其法定最低度罰│
│    │    │三、有期徒刑：二月以上，十五年以上│    │金亦提高為新臺幣一千元，致刑度有加重之情形，不論宣│
│    │    │    。但遇有加減時，得減至二月未滿│    │告罰金與否，應依新法第二條第一項前段之規定，適用行│
│    │    │    ，或加至二十年。              │    │為時法。（最高法院決議第三點(一)參照）。            │
│    │    │四、拘役：一日以上，六十日未滿。但│    │                                                  │
│    │    │    遇有加重時，得加至一百二十日。│    │                                                  │
│    │    │五、罰金：新臺幣一千元以上，以百元│    │                                                  │
│    │    │    計算之。                      │    │                                                  │
│    │    ├─────────────────┼──┤                                                  │
│    │    │舊條文主刑之種類如下：            │ˇ  │                                                  │
│    │    │一、死刑                          │    │                                                  │
│    │    │二、無期徒刑                      │    │                                                  │
│    │    │三、有期徒刑：二月以上，十五年以上│    │                                                  │
│    │    │    。但遇有加減時，得減至二月未滿│    │                                                  │
│    │    │    ，或加至二十年。              │    │                                                  │
│    │    │四、拘役：一日以上，二個月未滿。但│    │                                                  │
│    │    │    遇有加重時，得加至四個月。    │    │                                                  │
│    │    │五 罰金：一元以上。               │    │                                                  │
├──┼──┼─────────────────┼──┼─────────────────────────┤
│2   │41  │新條文I犯最重本刑為五年以        │    │(一)舊法第四十一條第一項前段規定，犯最重本刑為五年以│
│    │    │   下有期徒刑以下之刑之罪，而受六 │    │  下有期徒刑以下之刑之罪，而受六個月以下有期徒刑或│
│    │    │   個月以下有期徒刑或拘役之宣告者 │    │  拘役之宣告，因身體、教育、職業、家庭之關係或其他│
│    │    │   ，得以新臺幣一千元、二千元或三 │    │  正當事由，執行顯有困難者，得以一元以上三元以下折│
│    │    │   千元折算一日，易科罰金。但確因 │    │  算一日，易科罰金（依罰金罰鍰提高標準條例廢止前第│
│    │    │   不執行所宣告之刑，難收矯正之效 │    │  二條規定，就其原定數額提高為一百倍折算一日，即銀│
│    │    │   ，或難以維持法秩序者，不在此限 │    │  元一百、二百、三百元折算一日，換算成新台幣即三百│
│    │    │   。                             │    │  、六百、九百元折算一日）。修正後則提高為以新台幣│
│    │    │II 前項規定於數罪併罰，其應執行之 │    │  一千、二千、三千元折算一日，比較新舊法之適用結果│
│    │    │   刑未逾六月者，亦適用之。       │    │  ，以修正前之規定，較有利於行為人，應新刑法第二條│
│    │    ├─────────────────┼──┤  第一項之規定，應適用修正前之規定。（最高法院決議│
│    │    │舊條文I犯最重本刑為五年以        │ˇ  │  第三點(一)參照）。                                │
│    │    │   下有期徒刑以下之刑之罪，而受六 │    │(二)新法施行前犯併合處罰數罪中之一罪，且該數罪均該當│
│    │    │   個月以下有期徒刑或拘役之宣告， │    │  刑法第四十一條第一項得易科罰金之規定者，其新舊法│
│    │    │   因身體、教育、職業、家庭之關係 │    │  之適用：新刑法施行法第三條之一第三項規定，於九十│
│    │    │   或其他正當事由，執行顯有困難者 │    │  四年七月一日刑法修正施行前犯併合處罰數罪中之一罪│
│    │    │   ，得以一元以上三元以下折算一日 │    │  ，且該數罪均符合第四十一條第一項得易科罰金之規定│
│    │    │   ，易科罰金。                   │    │  者，適用九十年一月四日修正之刑法第四十一條第二項│
│    │    │   但確因不執行所宣告之刑，難收矯 │    │  規定，即適用舊法第四十一條第二項之規定（即應執行│
│    │    │   正之效，或難以維持法秩序，不在 │    │  之刑逾六月者，應得易科罰金），以利受刑人。      │
│    │    │   此限。                         │    │                                                  │
│    │    │Π 併合處罰之數罪，均有前項情形， │    │                                                  │
│    │    │   其應執行之刑逾六月者，亦同。   │    │                                                  │
├──┼──┼─────────────────┼──┼─────────────────────────┤
│3   │56  │新條文刪除                        │    │刑法修正之後，原屬連續犯之數個犯罪行為，依新法應數│
│    │    ├─────────────────┼──┤罪併罰，比較修正前之規定，可依裁判上一罪論處，顯然│
│    │    │舊條文連續數行為而犯同一之罪名者，│ˇ  │罪刑之處罰內容發生變動，解釋上對於刑法第二條第一項│
│    │    │以一罪論。但得加重其刑至二分之一。│    │之解釋，應包括各種影響罪刑加重之規定，按刑法第二條│
│    │    │                                  │    │之法律，係指刑罰所依存的整體法律狀態，故法律有變更│
│    │    │                                  │    │應指足以影響行為的可罰性與法律效果的法令，因修正而│
│    │    │                                  │    │有所變更而言，此部份修正自屬法律變更，應為新舊法之│
│    │    │                                  │    │比較，經新舊法比較之結果，以舊法較有利於行為人，應│
│    │    │                                  │    │依舊刑法第五十六條規定論以一罪，並加重其刑（最高法│
│    │    │                                  │    │院決議第五點(四)，高院座談會決議第十四則）          │
└──┴──┴─────────────────┴──┴─────────────────────────┘
